臺灣彰化地方法院民事判決　九十二年度訴字第六七一號
　　原　　　告　　丑○○
　　訴訟代理人　　林世祿律師
　　複　代理人　　甲○○
　　被　　　告　　庚○○
　　被　　　告　　丁○○○
　　被　　　告　　丙○○○
　　被　　　告　　寅○○○
　　被　　　告　　癸○○
　　被　　　告　　子○○
　　被　　　告　　己○○
　　被　　　告　　戊○○
　　被　　　告　　壬○○
　　訴訟代理人　　乙○○
　　複　代理人　　李振祥律師
右當事人間請求返還土地事件，本院於民國九十四年三月二日言詞辯論終結，判決如
左：
    主    文
原告之訴及假執行之聲請均駁回。
訴訟費用由原告負擔。
    事實及理由
一、原告主張：
　（一）按原告為彰化縣員林鎮○○段一三○地號之土地所有權人，被告等無權占有
        原告之土地，因此本於民法第七百六十七條提起本訴。並聲明：(1)被告壬○○、戊○○應將坐落彰化縣員林鎮○○段一三○地號土地上如附圖所示編號
　　　　Ａ面積四四點三五平方公尺之二層樓房拆除，並將土地交還原告。(2)被告等
　　　　應將坐落同右揭土地上如附圖所示編號Ｂ部份面積三九三點四平方公尺磚造
　　　　平房拆除，並將Ｂ部份土地面積三九三點四平方公尺、Ｃ部份面積十五點八
        四平方公尺空地、Ｄ部份面積一五○點八一平方公尺空地及Ｅ部份二點七平
        方公尺空地交還原告。(3)原告願供擔保請准宣告假執行。
  （二）對被告抗辯所為之陳述：
        系爭土地原為游姓祭祀公業之土地，而於昭和十一年因買賣移轉予游貫勢，
        再於卅八年出賣予游熄濃，而游祥瑞於五十七年繼承之，故均非被告所稱之
        四十年間取得土地，也非七十年才有權開始收租，故被告所辯不實。且原告
        早以員林中正路郵局第一一三九號存證信函退回被告自稱之所謂租金。被告
        九十二年七月卅一日提出之地租收據不但無地號，且也非如其存證信函所稱
        之稻穀計算，游林金連也非地主，更何況七十八年度第二期竟然手書「估價
        單」，每期金額不一，故收據不實在，且依被告庚○○於九十一年十一月廿
        八日所寄發存證信函稱「每年租金稻穀二百台斤」，但於被告九十二年八月
        廿九日所呈答辯狀卻又稱「每六個月一期，租金繳付稻穀四百台斤」，標準
        相去甚遠，實有矛盾。退一步而言，縱然有租約，惟依八十二年度第一期之
        收據上載「田租」，且只有耕地租約才會以稻穀做為計算單位，因為有收成
        稻穀，否則均以現金計算，故本案若有租約，則也是有耕地三七五減租條例
        之適用，系爭土地全為房屋，故已屬不自任耕作，因此依耕地三七五減租條
        例第十六條屬租約無效，故被告等也是無權占有。又兩造間除本件土地有糾
        紛外，並無其他土地有糾紛或另有契約關係存在。
　（三）若本件為基地租賃，則：
      (1)如附圖之Ｂ部份乃游福居所建，若有租約，則也屬游福居為承租人，此見游
        野於四十年已六十九歲，故不可能再管事，且依被告提出之存證信函寄件人
        只列游福居之繼承人，更稱先父遺言，有欠租未了之事，故若有租約，則承
        租人應為游福居。
      (2)惟被告壬○○、戊○○、己○○並非游福居之繼承人，但游福居繼承人等竟
        然將部份土地轉讓予被告壬○○等建屋，因此依土地法第一百零三條第三款
        即可終止租約，故若有租約，則併以此狀為終止租約之意思表示，不另通知
        。
      (3)按附圖Ｂ部份之三合院曾經改建，但早期原始房屋，早已不堪使用，因此依
        最高法院八十五年台上字第七九○號判決要旨指出應解釋當事人之真意，解
        為租約至該特定房屋不堪使用時消滅，因此系爭租約也應消滅。
　（四）被告壬○○必為無權占有，因其若為租約當事人，則為何不付租金，且為何
　　　　越界達十二點五七平方公尺？按依被告自認三合院乃游福居所建造，而二層
　　　　樓房乃被告壬○○所建，再查被告壬○○之父游福杉乃游野之長子，游福居
　　　　為游野之次子，故系爭土地若有租約或其他法律關係存在，其契約主體必為
　　　　游福居，絕非游野，否則豈有大房居住土地後方一角，其餘大部份土地均為
　　　　次子占用，違反常情。更何況習俗若是祖產留下來的土地，必是兄弟各占一
　　　　方，面積相差也不可能懸殊，更不可能「長房」住於後面，尤其三合院必是
　　　　二房各占一方，而非均由游福居建築居住，且四十年間被告壬○○亦已成年
　　　　。更何況被告壬○○這一房（即游福杉）若為契約當事人不可能屈居後方，
        更且越界鄰地達十二點五七平方公尺，反而三合院無所有權，故若有契約，
        則被告壬○○必非當事人，因此游福居擅自將土地給予被告壬○○建築，故
        依土地法第一百零三條第三款即可終止租約。按因原告先父早逝，故原告實
        不明白被告方面之使用、建築為何人？惟經查二層樓房不可能是被告戊○○
        所建，磚造平房應為游福居所建，與游福杉後代無關。又二層樓房若為被告
        戊○○所建，且被告壬○○尚存，其即非承租人（即縱然以游野為承租人）
        ，故被告既然自認被告戊○○興建二層樓房，游福杉、游福居為游野繼承人
        ，竟然擅自許其使用居住，故即有轉租，因此「若有租約」，則依土地法第
        一百零三條第三款為終止租約之意思表示，併以此狀為終止租約之意思表示
        ，不另通知。縱然現在占用人如被告九十二年九月卅日之呈報狀所稱游福杉
        、游福居繼承，游福杉由被告壬○○、己○○繼承，游福居由被告庚○○、
        癸○○、子○○繼承，是否真實請鈞長依法認之，惟與其最早自認三合院乃
        游福居所建築之事實矛盾，故應是為了應付原告九十二年九月廿四日之準備
        書狀之主張，才又為不一樣之主張。
　（五）查二層樓房絕非原始建築，此由稅籍可知，更何況原始建築已經被告自認於
        五十年一月間「因不堪使用」拆除，故依最高法院八十五年台上字第二一○
        八號判決意旨及台中高分院八十六年上字第四四九號等見解，均應認為若有
        租約亦應於五十年已消滅，原告縱然收取所謂「租金」，也不過是否應成立
        「不當得利」返還之問題，更何況被告也稱改建時原告尚未出生，故怎知有
        無契約消滅之事呢？因此不論原先是否有租約，被告等均應返還土地。又鈞
        院調來之稅籍與現狀不符，且結構也不同，一為磚，一為磚竹，尤其與二層
        樓房大異，更何況形狀也不同，故該稅籍請鈞長斟酌，更何況稅籍也是僅供
        參酌，因依房屋稅條例第四條規定徵收之相對人可能為所有人、典權人、共
        有人、承租人、現住人、管理人等等，故不能資為所有權根據之唯一標準。
　（六）按華聲公司之鑑定絕不可採，因為：
      (1)本案前送法務部調查局、刑事警察局均以「蓋印不清」、「特徵不明」等原
        因退件，而此二機關乃國內鑑定之權威，而本案前任法官甚且以法務部調查
        局不為鑑定之原因而否定「憲兵司令部」之鑑定，且華聲公司豈能與上述三
        單位比擬呢？故其鑑定不可採。
      (2)鑑定專家要本於專業鑑定，能鑑定即鑑定，否則即退件，但本案鑑定第八頁
        三之(一)之三均表明「由於供比對之印文三顆並不完整，『本擬不予鑑識』因
        當事人『被告律師』主張部份鑑定，為尊重當事人意見，仍予部份比對」，
        故鑑定中，被告即知結果，即不合該鑑定第三頁鑑定聲明之「執行期間採秘
        密作業方式，不對外公開」等原則，尤其私人機關為了營利常有迎合當事人
        之情形。
      (3)印文現可經由電腦刻印偽造之，筆跡也可模仿，尤其被告自承可取得原告之
        筆跡（見其九十二年十一月十七日之書狀），故必須特徵全部相符才能確認
        為原告所為，但上述鑑定不論印文、筆跡均無一全部相符（即丑○○三字）
        ，故也不能證明為原告所「為」。
二、被告則以：
　（一）系爭土地原為游姓祭祀公業之土地，被告之曾祖父游獅（已死亡）自日據時
　　　　代即向游姓祭祀公業管理委員會租地建築三合院房屋居住，祖父游野（已死
        亡）於三十五年十月一日設本籍門牌號碼為：員林鎮○○里○鄰○○路十四
        號，七十二年九月一日整編為員林鎮○○里○鄰○○路○段四十八號，祖父
        游野於五十七年十月三十日死亡，由游福杉（長男）、游福居（次男）繼承
        ，游福杉死亡後，由被告壬○○、己○○繼承，被告戊○○為被告壬○○之
        兒子，游福居死亡後由被告庚○○、癸○○、子○○、丁○○○、丙○○○
        、寅○○○繼承，合先敘明。系爭土地游姓祭祀公業於昭和十一年移轉予游
        貫勢，再於三十八年出賣予游熄濃，游熄濃死亡後由原告之父游祥瑞於五十
        七年繼承，三十八年游熄濃購買系爭土地時，因地上已有被告祖父游野設籍
        之三合院，游熄濃不得已乃將被告祖父游野所使用之圍牆範圍內之全部土地
        ，即彰化縣員林地政事務所九十二年八月二十九日複丈成果圖所示編號Ａ、
        Ａ－１、Ｂ、Ｃ、Ｄ、Ｅ、Ｆ之全部土地出租予被告之祖父游野，租金每六
        個月為一期，每期繳付稻穀四百台斤，游熄濃死亡後，租金由原告之父游祥
        瑞、原告之母游林金連及原告丑○○繼續收取，此有卷附自七十年起收租每
        年兩期地租（稻穀以時價折算現金）之收據可證，足見被告於系爭土地有租
        賃關係之存在。惟原告自八十九年第二期起至九十一年拒收租金，被告於九
        十一年十二月以存證信函附上郵政匯票寄給原告，原告拒收退回。被告即於
        九十二年一月六日向鈞院提存所辦理提存在案。又兩造間除本件土地有糾紛
        外，並無其他土地有糾紛或另有契約關係存在。
　（二）按使用他人之物，如為無償，即係借貸，如為有償，即屬租賃，此乃二者區
        別之所在（八三台上字第二五四四號裁判要旨）。另按因使用租賃物而支付
        之對價，即為租金，其約定之名稱如何，原非所問（四六台上字第五一九號
        判例要旨）。查本件被告使用系爭土地，並有卷附原告之父游祥瑞、原告之
        母游林金連及原告丑○○自七十年起收取每年兩期地租（稻穀以時價折算現
        金）之收據，依上開裁判要旨所示，被告於系爭土地即有租賃關係存在，足
        見原告主張被告提出之地租收據非如存證信函所稱之稻穀計算，七十八年度
        第二期竟然手書「估價單」收據不實在云云，實不足採。
  （三）系爭土地為建地，並非耕地（耕地係指供耕作或漁牧之土地），又按因使用
        租賃物而支付之對價即為租金，其約定名稱如何，原非所問，系爭土地既屬
        建地，收據上雖記載「田租」，依上開判例要旨所示仍屬建地租賃，足見原
        告謂依八十二年度第一期之收據上載「田租」而主張本件若有租賃，有耕地
        三七五減租條例之適用云云，實無理由。原告謂本案若有租約，有耕地三七
        五減租條例之適用，然依耕地三七五減租條例第二十六條：出租人與承租人
        間因耕地租賃而發生爭議，非經調解、調處，不得起訴之規定，是原告於未
        經耕地租佃委員會調解、調處即向鈞院提起訴訟，依法自屬不合。
  （四）原告謂：被告壬○○、戊○○、己○○並非游福居之繼承人，但游福居繼承
        人等竟然將部分土地轉讓予被告壬○○等人建屋，因此依土地法第一百零三
        條第三款即可終止租約，故若有租約，則併予此狀為終止租約之意思表示云
        云。惟查如上所述，游野死亡，由游福杉、游福居繼承，游福杉、游福居二
        人死亡，由游福杉之繼承人即被告壬○○等人及游福居之繼承人即被告庚○○等人共同繼承，足見被告壬○○等人於系爭土地上建屋係基於租賃權之繼
        承，並非游福居繼承人等將部分土地轉讓予被告壬○○等人建屋，足見原告
        依土地法第一百零三條第三款之規定終止租約，實無理由。
  （五）查被告之曾祖父游獅於日據時代所興建之竹造三合院房屋，於五十年間被告
        之祖父游野將其改建為磚造三合院房屋，並申請房屋稅籍，原告之父游祥瑞
        及原告丑○○不但未曾表示反對，未曾表示終止租約，且繼續收取租金，足
        見原告主張系爭租約已消滅云云，自不可採。退一步言之，系爭租約縱如原
        告主張早期原始房屋不堪使用，業已消滅，但原告之父游祥瑞及原告丑○○
        仍繼續將系爭土地提供予被告之祖父游野改建為磚造三合院，並由游野、游
        野之子游福杉、游福居及游福杉、游福居之繼承人，即被告壬○○等人、庚○○等人繼續使用，並繼續收取租金，依法又已另成立新不定期限租約，亦
        足見原告主張系爭租約已消滅云云，實無理由。
　（六）原告謂：查壬○○必為無權占有，因其若為租約當事人，則為何不付租金，
        為何越界達十二點五七平方公尺呢？惟查被告壬○○係游野之孫，游福杉之
        長男，游福居之侄子，游野既於三十八年向原告之祖父游熄濃承租系爭地號
        上圍牆內之全部土地，則被告壬○○於七十二年九月一日整編門牌以前在系
        爭土地建造二層樓房，並以其子戊○○名義申請房屋稅籍，係基於游野租賃
        權之繼承，又游野繳付之租金每六個月為一期，每期繳付稻穀四百台斤，係
        承租系爭地號上圍牆內之全部土地，而被告壬○○所建造之二層樓房係在圍
        牆內，當無另付租金之理，更無越界達十二點五七平方公尺之事甚明，足見
        原告所謂實無理由。
  （七）依據卷附華聲企業發展鑑定顧問公司公證鑑定研究處鑑定報告書「鑑定結果
        」：八十一年地租收據二張「丑○○」之印文與比對樣本，部分比對結果特
        徵相符。字跡部分：八十一年地租收據之字跡「丑○○」與比對樣本Ｄ、Ｅ
        、Ｆ、Ｇ、Ｈ、Ｉ、Ｊ之比對，部分相同、部分不同（見鑑定結果之記載
        ），足見被告繳納租金收據上之印文及筆跡顯係屬原告之印鑑及原告之筆跡
        甚明。苟非屬原告之印鑑及原告之筆跡，當無經比對結果部分相同之理，亦
        足見原告否認收取租金，實不足採。且本件欲鑑定時原告未繳交印鑑，由其
        訴訟代理律師事後表示印鑑遺失為由交代了事，顯然故意逃避印鑑比對不利
        而心虛。又被告為證明原告收受租金收據簽名之筆跡為真實，曾以原告任員
        林鎮大埔里巡守隊員於巡守隊出入工作紀錄簿所簽名紀錄影印呈庭為據，然
        法官傳訊該里里長辛○帶該巡守隊工作紀錄簿到庭，經查對九十二年八月三
        日原告丑○○簽名紀錄，即發現該員紀錄被撕去，獨欠此頁之怪事，居心不
        良。綜上所述，被告於系爭土地確有租賃關係之存在，原告本於民法第七百
　　　　六十七條之規定訴請鈞院判決如原告訴之聲明，實無理由，並聲明：如主文
　　　　所示。
三、得心證之理由
　　本件原告起訴主張原告為坐落彰化縣員林鎮○○段一三○地號之土地所有權人，
　　被告等無權占有原告之土地，因此依民法第七百六十七條規定，請求被告拆屋還
　　地等語。被告則以系爭土地自日本時代即有被告之曾祖父游獅建屋定居迄今，被
　　告等人係基於繼承不定期租賃之法律關係占有系爭土地等語置辯。茲首應審究者
　　為兩造間究有無不定期租賃之法律關係存在即被告是否有權占有？
（一）本件原告主張原告為坐落彰化縣員林鎮○○段一三○地號之土地所有權人，現
      由被告等人占用乙節，業據原告提出土地登記謄本及地籍圖謄本為證，且為被
      告所不爭執，堪認原告此部分之主張為真實。惟被告另抗辯系爭土地原為被告
      之曾祖父游獅自日據時代即向游姓祭祀公業管理委員會租地建築三合院房屋居
      住，祖父游野於三十五年十月一日設本籍門牌號碼為：員林鎮○○里○鄰○○
      路十四號，七十二年九月一日整編為員林鎮○○里○鄰○○路○段四十八號，
      祖父游野於五十七年十月三十日死亡，由游福杉（長男）、游福居（次男）繼
      承，游福杉、游福居二人死亡後由游福之繼承人壬○○等人及游福居之繼承人
      庚○○等人共同繼承，系爭土地游姓祭祀公業於昭和十一年移轉予游貫勢，再
      於三十八年出賣予游熄濃，游熄濃死亡後由原告之父游祥瑞於五十七年繼承，
      三十八年游熄濃購買系爭土地時，因地上已有被告祖父游野設籍之三合院，游
      熄濃不得已乃將被告祖父游野所使用之圍牆範圍內之全部土地出租予被告之祖
      父游野，租金每六個月為一期，每期繳付稻穀四百台斤，游熄濃死亡後，租金
      由原告之父游祥瑞、原告之母游林金連及原告丑○○繼續收取。惟原告自八十
      九年第二期起拒收租金，被告於九十一年十二月以存證信函附上郵政匯票寄給
      原告，原告拒收退回。被告即於九十二年一月六日向鈞院提存所辦理提存在案
      等情，亦據被告提出戶籍謄本、彰化縣稅捐稽徵處員林分處函影本一件、收據
      二十一紙、存證信函、匯票、提存書、國庫存款收款書等影本一件為證。原告
      對被告所提之上開證物除收據二十一紙外，其餘部分不爭執，並主張被告提出
      之收據不實在，收據上之簽名亦非原告所簽，印文亦非原告所有等語置辯。經
      查，本院將被告所提出八十一年地租收據上之「丑○○」之簽名及印文經送往
      華聲企業發展鑑定顧問有限公司鑑定結果認為：
      (1)八十一年地租據二張「丑○○」之印文與比對樣本，因印文字跡不清，僅能
      部分比對，無法全部比對，部分比對結果特徵相符，但因印文字跡部分不清，
      故無法就全部判斷是否相符。(2)字跡部分，經比對結果，八十一年地租收據之
      字跡「丑○○」與比對樣本Ｄ、Ｅ、Ｆ、Ｇ、Ｈ、Ｉ之比對，部分相同，部分
      不同，「本」字出現二種筆法，尚須其他輔助之鑑定加以確定是否為同一人之
      筆法。查本件經送往鑑定印文部分之比對樣本為原告於八十三年十月二十九日
      之戶政印鑑書、九十年五月四日台灣土地銀行之存款印鑑、八十四年九月十一
      日世華銀行之印鑑簡卡，而根據該鑑定報告所附之附件四印文比對結果整理表
      顯示，只要八十一年收據上「丑○○」之印文能辨識部分，比對結果均與上開
      三個原告之印鑑樣本相符，而比對相符之部分均達十幾處，而因印文不清，致
      無法辨識之處則為個位數，故除了不能辨識之部分外，能辨識部分比對結果至
      少無任何與樣本不符之處。又字跡部分，由於每個人書寫之筆跡會隨時間之遞
      移而變化，再者，本件送比對之字跡樣本有原告於菸酒公賣局工人履歷表姓名
      欄（比對樣本代號為：Ｄ）、八十二年七月三日土地銀行存款印鑑卡簽名（Ｅ
      ）、土地銀行開戶人簽名（Ｆ）、世華銀行印鑑簡卡開戶簽名（Ｇ）、九十年
      五月四日土地銀行存款印鑑卡開戶簽名（Ｈ）、九十一年十月二十九日（Ｉ）
      及九十一年十二月七日（Ｊ）之大埔社區簽到簿簽名等七種樣本，此七種樣本
      均為原告親自簽名。而上開地租收據上原告丑○○之簽名部分，以整體比對法
      之結果觀之，與比對樣本即原告於土地銀行開戶人簽名（Ｆ）、世華銀行印鑑
      簡卡開戶簽名、（Ｇ）九十年五月四日土地銀行存款印鑑卡開戶簽名（Ｈ）相
      似（見鑑定報告第十九頁）。至「本」字部分雖出現二種筆法而無法確定是否
      為同一人所為，惟查連原告親自簽名之上開七種比對樣本，本字部分均出現不
      同之筆法，則被告提出之八十一年及八十二年之三張收據上，原告丑○○之簽
      名，「本」字部分出現不同之筆法，亦不足為奇。又本院觀諸被告所提出之地
      租二十一紙，每張收據之顏色、字跡、紙質、樣式、其上之字跡均有所不同，
      且有些已年代久遠，簽名之人於七十幾年初大部分為「游祥瑞」，七十七年以
      後則由「丑○○」簽名，「游林金連」則穿插期間，而印文部分「游祥瑞」、
      「丑○○」亦出現二種以上之不同印文，顯為長時間接續下來所製作。且被告
      抗辯原告之父親為游祥瑞、母親為游林金連，此為原告所不爭執，故系爭土地
      由日據時期若由被告之祖先承租迄今，則收據之金額或由原告之父親游祥瑞收
      取，或由原告之母親游林金連代收，與常情並無不合。又被告提出之收據上雖
      未記載承租之地號，惟查，兩造既於本院審理中既均自認除系爭土地外，兩造
      並無其他土地有糾紛或另有契約關係存在，故上開收據自不可能係針對本案以
      外之土地所簽立。再者，被告抗辯租金每六個月為一期，每期繳付稻穀四百台
      斤，稻穀以時價折算現金計算，故每期繳付稻穀四百台斤部分係固定，但由於
      以時價折算現金給付予原告，故每張收據上之金額不同，且未記載稻穀幾斤，
      亦與常情相符。故原告尚難以被告提出之收據無記載地號、游林金連非地主、
      收據上每期記載金額不一、收據上未載明稻穀幾斤、被告等人先後寄之存證信
      函所載租金不同云云，而主張收據不實在。且若上開收據為被告等人所偽造，
      被告等人大可將所承租之地號明示於收據上，且將每筆租金書寫一樣金額，並
      將丑○○簽名部分弄得更一致，印文部分則偽造得更清晰以供比對，且「游祥
      瑞」、「丑○○」之印文部分亦毋庸偽造二種版本，豈非對被告更有利？綜上
      所述，本院認為被告所提出之收據應屬真正，從而被告抗辯被告之曾祖父游獅
      自日據時期開始即定居於系爭土地，後原告之祖父以買賣持有該土地後，雙方
      開始有不定期租賃關係，被告等人基於繼承關係，占有系爭土地等語，尚堪採
      信。雖原告另主張上開鑑定報告不可採，並以右揭前詞置辯，惟查，目前國內
      之鑑定機構，並無一定之評比認為那家之鑑定結果可信度最高，那家之鑑定結
      果則可信度較低。況且，本案雖曾經送往法務部調查局、刑事警察局均以「蓋
      印不清」、「特徵不明」等原因退件，惟查該等鑑定機關均未進入實質之鑑定
      比對程序，僅以程序上之理由，退回本院之囑託鑑定，而華聲鑑定公司亦聲明
      僅就能比對之部分進行比對，並未以部分之比對結果，進而推論整個八十一年
      租金收據上之簽名及印文究否為原告所為。至原告所稱本案前任法官甚且以法
      務部調查局不為鑑定之原因而否定「憲兵司令部」之鑑定云云，並提出本院九
      十年度訴字第一六０號判決影本為證，惟原告所提出之案情與本案尚有所不同
      ，自難比附援引。故本院認原告上開辯解尚不足採，堪認本件之鑑定報告仍足
      採信。
（二）原告另主張本件縱然有租約，惟依八十二年度第一期之收據上載「田租」，且
      只有耕地租約才會以稻穀做為計算單位，故本案若有租約，則也是有耕地三七
      五減租條例之適用，系爭土地全為房屋，故已屬不自任耕作，因此依耕地三七
      五減租條例第十六條屬租約無效，故被告等也是無權占有等語。惟按以自任耕
      作為目的，約定支付地租，使用他人之農地者，為耕地租用。前項所稱耕作，
      包括漁牧，土地法第一百零六條定有明文。至耕作之意義，參照司法院院字第
      七三八號解釋，乃指目的在定期（按季、按年）收獲而施人工於他人之土地以
      栽培農作物而言。經查，系爭土地之地目為建，使用類別為甲種建築用地，此
      有原告提出之土地謄本可稽，且被告等人之祖先租用系爭土地目的係建屋使用
      ，被告等人亦未在系爭土地上種稙農作物，故本作應屬單純地基地租賃。自難
      僅以租金之約定方式係以租榖幾斤之方式計算或收據上記載田租，即認本件有
      耕地三七五減租條例之適用，故原告主張本件依耕地三七五減租條例第十六條
      屬租約無效，故被告等也是無權占有云云，尚屬無據。
（三）原告另行主張若本件為基地租賃，惟被告壬○○、戊○○、己○○並非游福居
      之繼承人，但游福居繼承人等竟然將部份土地轉讓予被告壬○○等建屋，因此
      依土地法第一百零三條第三款即可終止租約，故若有租約，則併以此狀為終止
      租約之意思表示，不另通知等語。惟查，系爭土地既係被告之祖先以不定期租
      賃關係占有迄今，而被告抗辯其祖父游野死亡後，由游福杉、游福居繼承，游
      福杉死亡後，由被告壬○○、己○○繼承，被告戊○○為被告壬○○之兒子，
      游福居死亡後由被告庚○○、癸○○、子○○、丁○○○、丙○○○、寅○○○繼承等情，亦為原告所不爭執，則被告壬○○、戊○○、己○○等人基於繼
      承之法律關係於占有系爭土地並建屋使用，即無所謂被告游福居將部份土地轉
      租之問題。雖原告又主張如附圖所示Ａ部分之二層樓房若為被告戊○○所建，
      因被告壬○○尚存，其即非承租人，即有轉租之情形云云。惟查，縱認如附圖
      所示Ａ部分之二層樓房為被告戊○○所建，惟被告壬○○與被告戊○○為父子
      關係，被告戊○○究係基何種法律關係使用系爭土地建屋？即究有無給付租金
      之對價？自應由原告負舉證之責，非謂被告戊○○有於系爭土地建屋，即當然
      認被告壬○○將系爭土地轉租予被告戊○○使用，而原告既對被告戊○○使用
      系爭土地建屋有無給付租金之對價乙節，未能舉證以實其說，則原告主張有轉
      租之情形，並依土地法第一百零三條第三款即可終止租約云云，亦屬無據。
（四）原告另主張附圖Ｂ部份之三合院曾經改建，但早期原始房屋，早已不堪使用，
      因此依最高法院八十五年台上字第七九○號及台灣高等法院台中分院八十六年
      上字第四四九號判決要旨，認為應解釋當事人之真意，解為租約至該特定房屋
      不堪使用時消滅，因此系爭租約也應消滅等語，並提出照片一紙為證，而被告
      於本院審理時亦自認被告之曾祖父游獅於日據時代所興建之竹造三合院房屋，
      於五十年間被告之祖父游野將其改建為磚造三合院房屋，並申請房屋稅籍等語
      ，足見原告主張系爭土地上之房屋於五十年間曾經因不堪使用而改建等語，尚
      堪採信。惟查，縱認原告所言系爭不定期之基地租賃關係已因其上之房屋於五
      十年間因房屋不堪使用而消滅，惟原告之父游祥瑞於事後仍繼續將系爭土地提
      供予被告之祖父游野改建為磚造三合院，並由游野、游野之子游福杉、游福居
      及游福杉、游福居之繼承人，即被告壬○○等人繼續使用，游祥瑞及原告事後
      又繼續收取租金至八十幾年，堪認原告之父親與被告之祖父游野間就系爭土地
      已另有成立一不定期租賃之默示意思表示存在，而被告等人基於繼承上開不定
      期租賃之法律關係，繼續使用系爭土地，尚難謂無權占有，足見原告主張系爭
      租約已消滅，被告等人無權占有云云，亦無理由。
（五）按所有人對於無權占有或侵奪其所有物者，得請求返還之，對於妨害其所有權
      者，得請求除去之，民法第七百六十七條前段定有明文。系爭土地原告雖為所
      有權人，而被告等人占有使用系爭土地既係基於不定期租賃關係，則無所謂被
      告等人無權占用之問題，從而原告依民法第七百六十七條規定請求被告拆屋還
      地，為無理由，應予駁回。又原告既受敗訴之判決，其假執行之聲請即失所依
      據，應併予駁回。
（六）因本案事證已臻明確，兩造其餘主張陳述及所提之證據，均經核均與判決結果
      不生影響，爰毋庸再予審酌，附此敘明。
四、訴訟費用負擔之依據：民事訴訟法第七十八條。
中　　　華　　　民　　　國　　九十四　　年　　　三　　　月　　十六　　日
                                    臺灣彰化地方法院民事第二庭
~B法　　　官　詹秀錦
右為正本係照原本作成。
如對本判決上訴須於判決送達後二十日內向本院提出上訴狀。
中　　　華　　　民　　　國　　九十四　　年　　　三　　　月　　十七　　日
~B法院書記官　楊筱惠
